【裁判字號】    95,上訴,2355
【裁判日期】    951123
【裁判案由】    毒品危害防制條例
【裁判全文】
臺灣高等法院臺中分院刑事判決        95年度上訴字第2355號
上  訴  人
即  被  告  乙○○
                      號之2
上列上訴人因毒品危害防制條例案件，不服臺灣臺中地方法院95
年度訴字第1911號中華民國95年8月21日第一審判決 （起訴案號
：臺灣臺中地方法院檢察署94年度毒偵字第2499號、移送併案審
理案號：95年度偵字第1430號），提起上訴，本院判決如下：
    主  文
上訴駁回。
    理  由
一、本案經本院審理結果，認第一審判決認事用法及量刑均無不
    當，應予維持，並引用第一審判決書記載之事實、證據及理
    由（如附件）。
二、上訴人上訴即被告乙○○（以下簡稱被告）上訴主張略以：
    伊前已經於（九十五年）五月二十三日勒戒，並經勒戒完畢
    ，檢察官嗣後將伊起訴，該部分亦經提起非常上訴，請調取
    資料查明，是本件原審判決應不得再審理等語，指摘原審判
    決不當。惟查：經本院調取九十五年度台非字第八十三號卷
    係認：「按犯毒品危害防制條例第十條之施用第一級、第二
    級毒品者，經觀察、勒戒或強制戒治執行完畢釋放後，五年
    內再犯施用第一級、第二級毒品罪者，即應逕為刑事處遇，
    毋庸再行觀察、勒戒或強制戒治等程序；然若係於觀察、勒
    戒或強制戒治執行完畢釋放後，五年後再犯者，則應重新依
    該條例第二十條第一項、第二項之規定，先行送觀察、勒戒
    ，並依其觀察、勒戒結果有無繼續施用毒品傾向，以定其是
    否施以強制戒治之程序，於強制戒治程序執行完畢後始由檢
    察官為不起訴處分或少年法院（地方法院少年法庭）為不付
    審理之裁定；而非直接加以追訴或裁定交付審理，此觀毒品
    危害防制條例第二十條、第二十三條之規定甚明。而考諸各
    該規定之立法理由，上開條例第二十條第三項：『依前項規
    定為觀察、勒戒或強制戒治執行完畢釋放後，五年後再犯第
    十條之罪者，適用本條前二項之規定。』其所稱『五年後再
    犯』，解釋上應僅限於施用第一級、第二級毒品者，於觀察
    、勒戒或強制戒治執行完畢釋放後五年內，均未再為任何施
    用第一級、第二級毒品之犯行者，始足當之；倘五年內曾經
    再犯，縱其三犯（或四犯以上）施用毒品之時間，在初犯受
    觀察、勒戒或強制戒治執行完畢釋放五年以後，仍與『五年
    後再犯』之情形有別，且因已於『五年內再犯』，顯見其再
    犯率甚高，原實施觀察、勒戒或強制戒治，已無法收其實效
    ，即應由檢察官或少年法院（地方法院少年法庭）逕行依法
    追訴或裁定交付審理。本件被告前因施用毒品，經觀察、勒
    戒及強制戒治，於八十八年十一月二十四日執行完畢而釋放
    ，經不起訴處分確定；又於五年內之九十三年九月底起，至
    同年十月二十六日止，連續施用第一級毒品海洛因及第二級
    毒品安非他命多次，經臺灣臺中地方法院於九十四年一月十
    七日，分別判處有期徒刑九月及四月，並定其應執行刑為有
    期徒刑一年（九十三年度訴字第二九九○號），已確定在案
    ，有被告前案紀錄表及上開判決書列印本在卷可稽。被告既
    曾於「五年內再犯」，且經法院判處罪刑確定，而依本件公
    訴意旨，被告又涉嫌自九十四年三月起至同年四月二十日止
    ，連續施用海洛因及安非他命，經警再度查獲等情，即非屬
    毒品危害防制條例第二十條第三項所定『五年後再犯』之情
    形，檢察官逕行起訴，要無不合。原判決認檢察官之起訴程
    序違背法律規定，而諭知不受理，揆諸前開說明，難謂無判
    決適用法則不當之違背法令。案經確定，非常上訴意旨執以
    指摘，洵有理由。因原判決尚非不利於被告，應將其關於違
    背法令之部分撤銷，以資糾正。」等語（有該非常上訴案判
    決書一份在卷可稽），足證經非常上訴撤銷之臺灣臺中地方
    法院方法院九十四年度訴字第三○八七號被告違反毒品危害
    防制條例案件之確定判決，顯就臺灣臺中地方法院檢察署檢
    察署九十四年度毒偵字第二七六八號對被告自九十四年三月
    起至同年四月二十日止施用第一級毒品及施用第二級毒品起
    訴部分誤認起訴程序違背法律規定，而諭知不受理判決至明
    ，則本件原審判決依照上開最高法院非常上訴判決認本件被
    告經起訴及移送併辦部分，均應為實體判決，即無何違誤之
    處，是被告上訴顯無理由，應予駁回。
三、據上論斷，應依刑事訴訟法第373條、第368條，判決如主文
    。
本案經檢察官甲○○到庭執行職務。
中    華    民    國    95    年    11    月    23    日
              刑事第三庭  審判長法  官  王  增  瑜
                                法  官  蔡  紹  良
                                法  官  胡  忠  文
上列正本證明與原本無異。
施用第一級毒品部分，得上訴。
施用第二級毒品部分，不得上訴。
如不服本判決應於收受送達後十日內向本院提出上訴書狀，其未
敘述上訴之理由者並得於提起上訴後十日內向本院補提理由書（
均須按他造當事人之人數附繕本）。
                                書記官  陳  麗  玉
中    華    民    國    95    年    11    月    24    日
附錄論罪法條：
毒品危害防制條例第10條：
施用第一級毒品者，處6月以上5年以下有期徒刑。
施用第二級毒品者，處3年以下有期徒刑。
                                                      Ｒ

司法院資訊處製作；財團法人民間司法改革基金會備份。
